【裁判字號】    99,聲再,412
【裁判日期】    991012
【裁判案由】    偽造有價證券等
【裁判全文】
臺灣高等法院刑事裁定                 99年度聲再字第412號
再審聲請人
即受判決人  甲○○
上列再審聲請人因偽造有價證券等案件，對於本院96年度上訴字
第1526號，中華民國97年10月30日第二審確定判決（臺灣桃園地
方法院95年度訴字第2269號，起訴案號：臺灣桃園地方法院檢察
署95年度偵字第1929號），聲請再審，本院裁定如下：
    主  文
再審之聲請駁回。
    理  由
一、聲請意旨略以：
(一)郭招妹確有就張世滿積欠之債務，與聲請人書立和解書，該
    和解書非聲請人擅自偽造，有郭招妹於民國98年1 月22日與
    聲請人簽立之和解書為證。又93年4 月18日和解書，經原審
    送往內政部警政署刑事警察局鑑定後，對於和解書上之字跡
    、字樣過少，致其鑑定結果為「歉難鑑定」，無法據此證明
    聲請人有偽造文書之犯行，原審逕以該鑑定結果判決聲請人
    偽造文書罪，其採證顯有所違誤。
(二)張世滿向聲請人借貸時，有書立委託書，其內詳載「本人所
    交付相關委託文件，均係本人所親自申請再行委託，若其中
    文件有任何之不實，本人願完全負責法律之責任」，可見張
    世滿獲得其前妻郭招妹之同意，代郭招妹於本票上簽名後交
    付予聲請人，該委託書為新證據，可證明聲請人並無偽造有
    價證券之犯行。
(三)聲請人因借款予張世滿所涉刑法重利罪嫌（現由本院97年度
    上更(一)字第542 號案件審理中），與本案偽造有價證券部
    分，具有牽連關係，屬裁判上一罪，應一併審理。
(四)原審法官稱聲請人未告知張世滿之新戶籍，與事實相歧異，
    法院未依法給予聲請人與張世滿對質之機會，顯屬違法。
(五)綜上所述，依諸上開確實之新證據，足見聲請人並無教唆偽
    造有價證券及行使偽造私文書等犯行。爰依刑事訴訟法第42
    0條第1項第6款規定，聲請准予再審等語。
二、按法院認無再審理由，以裁定駁回後，不得更以同一原因聲
    請再審，刑事訴訟法第434條第2項規定甚明。次按有罪之判
    決確定後，為受判決人之利益而聲請再審，必其聲請再審之
    理由合於刑事訴訟法第420條第1項或第421條有足生影響於
    判決之重要證據漏未審酌者，始准許之。倘原確定判決之審
    判有違背法令之情事，即應由最高法院檢察署檢察總長提起
    非常上訴予以救濟，此參同法第441 條規定即明。再按刑事
    訴訟法第420條第1項第6 款所謂「發見確實之新證據」，係
    指該證據於事實審法院判決前已經存在，為法院、當事人所
    不知，不及調查斟酌，至其後始行發見，且就證據本身形式
    上觀察，固不以絕對不須經過調查程序為條件，但必須顯然
    可認為足以動搖原有罪確定判決，而為受判決人無罪、免訴
    、免刑或輕於原判決所認罪名之判決者為限。故受理聲請再
    審之最後事實審法院，應就聲請再審理由之所謂「新證據」
    ，是否具備事實審判決前已經存在，為法院、當事人所不知
    ，事後方行發見之「嶄新性」及顯然可認足以動搖原有罪確
    定判決，應為無罪、免訴、免刑或輕於原判決罪名之「顯然
    性」二要件，加以審查，為判斷應否准予開始再審之準據（
    最高法院93年度台抗字第98號裁定意旨足資參照）。
三、經查：
(一)聲請意旨(一)部分，業據聲請人於本院99年度聲再字第365
    號再審案件之聲請意旨(二)提出，並經本院該案以：98年1
    月22日和解書，在本院97年10月30日96年度上訴字第1526號
    判決後始書立，是該和解書自非於本院判決前業已存在，而
    為本院或當事人所不知，不及調查斟酌，非屬刑事訴訟法第
    420條第1項第6款規定之新證據。且93年4月18日和解書上之
    「郭招妹」簽名，刑事警察局雖無法鑑定，並非直接表明兩
    者不符，不得據此為有利於被告之認定。且上開理由均係對
    本院96年度上訴字第1526號判決之證據取捨加以爭執，均非
    屬新證據為由，依刑事訴訟法第434條第1項規定，經本院以
    99年度聲再字第365 號裁定駁回確定。詎聲請人復就同一理
    由，再向本院聲請再審，其程序顯然違背刑事訴訟法第434
    條第2項規定，此部分應予駁回。
(二)聲請意旨(二)、(三)部分，已於本院96年度上訴字第1526號
    案件審理時業已提出，並經本院上開判決於理由欄二、(一)、
    (三)詳加指駁，且委託書於本院上開判決前業已存在，就形式
    上觀察，尚非顯然可認為足以動搖原有罪確定判決，而為受
    判決人無罪、免訴、免刑或輕於原判決所認罪名之判決者；
    聲請人借款予張世滿所涉重利罪嫌是否與本院96年度上訴字
    第1526號偽造有價證券案件，具有牽連關係，屬裁判上一罪
    而應一併審理，屬原確定判決有無違背法令問題，當非再審
    程序所得救濟。是以，此部分所指，核與刑事訴訟法第420
    條第1項第6款規定不相符合，亦應予以駁回。
(三)聲請再審理由(四)部分，就證據本身形式上觀察，縱聲請人
    所主張為真，乃屬法院關於訴訟程序進行及證據之取捨、證
    明力之判斷有所不同，尚難執此為「新證據」而聲請再審。
(四)綜上，本件聲請人所舉聲請再審之理由，僅執陳詞否認有前
    開之犯行，就犯罪事實之有無再事爭執，或屬非常上訴問題
    ，或對原判決所憑之採證及法律適用有所質疑而已，則其雖
    主張依據刑事訴訟法第420條第1項第6 款發見確實之新證據
    ，實與未提出新證據無異。核其聲請再審，為無理由，應予
    駁回。至本件聲請再審書狀所附具之原判決繕本，雖闕漏原
    判決書第6 頁，然未達影響辨識原判決繕本之程度，尚無庸
    以其未附繕本而裁定駁回其聲請，末此敘明。
據上論斷，依刑事訴訟法第434條第1項，裁定如主文。
中    華    民    國    99    年    10    月    12    日
                  刑事第二庭  審判長法  官 洪光燦
                                    法  官 楊照男
                                    法  官 李麗玲
以上正本證明與原本無異。
如不服本裁定，應於收受送達後五日內向本院提出抗告狀。
                                    書記官 廖婷璇
中    華    民    國    99    年    10    月    12    日

司法院資訊處製作；財團法人民間司法改革基金會備份。
